【裁判字號】    89,訴,646
【裁判日期】    890605
【裁判案由】    偽造文書
【裁判全文】
臺灣臺中地方法院刑事判決                          八十九年度訴字第六四六號
    公  訴  人  台灣台中地方法院檢察署檢察官
    被      告  戊○○
右列被告因偽造文書案件，經檢察官提起公訴（八十九年度偵字第一一五六號），本
院判決如左：
    主  文
戊○○共同連續行使偽造私文書，足以生損害於公眾及他人，處有期徒刑柒月。
偽造之「乙○○」印章，甲上營造有限公司八十五年度（八月、九月份）薪資印領清
冊及聿興工程股份有限公司八十五年度（二月、三月、六月、七月、十月、十一月份
）薪資印領清冊上，偽造之「乙○○」印文，均沒收。
    事  實
一、戊○○曾於八十三年間因侵占案件，於八十五年四月二十一日經台灣台南地方法
    院判處有期徒刑一年四月，緩刑四年確定。於緩刑期間，戊○○對外自稱係「丙○○」，從事臨時勞工供應之工作。於民國（下同）八十五年間，明知其提供與
    甲上營造有限公司（下稱甲上公司）及聿興工程股份有限公司（下稱聿興公司）
    之持有乙○○（為彰化縣和美鎮之執業醫師）身分證影本（持有原因不明）之不
    詳姓名年籍成年勞工，並非「乙○○」本人。為代勞工向甲上公司及聿興公司領
    取薪資，竟與該不詳姓名年籍之成年勞工，基於共同之犯意聯絡，由戊○○於八
    十五年六月後某日，在台中市○○○路與忠明南路口某文具店內，委託不知情之
    成年老闆，偽刻「乙○○」之印章，並基於概括之犯意，於八十五年八間某日及
    九月間某日，持上開「乙○○」之印章蓋用於甲上公司八十五年度（八月、九月
    份）之薪資印領清冊；於八十五年年底，持上開「乙○○」之印章蓋用於聿興公
    司八十五年度（二月、三月、六月、七月、十月、十一月份）之薪資印領清冊，
    用以表示乙○○已分別自上開二家公司各受領新台幣二萬四千元及十二萬元之工
    資，進而將上開偽造之薪資印領清冊，先後交付不知情之納稅義務人即甲上公司
    負責人甲○○及聿興公司負責人丁○○，持向財政部台灣省中區國稅局大智稽徵
    所申報，足以生損害於乙○○及稅捐機關稽徵之正確性。
二、案經乙○○告發由財政部台灣省中區國稅局大智稽徵所移送臺灣臺中地方法院檢
    察署檢察官偵查起訴。
    理  由
一、訊據被告戊○○對於右揭時地代刻「乙○○」之印章，並蓋用於甲上公司八十五
    年度（八月、九月份）之薪資印領清冊及聿興公司八十五年度（二月、三月、六
    月、七月、十月、十一月份）之薪資印領清冊，用以表示乙○○已分別自上開二
    家公司各受領新台幣二萬四千元及十二萬元之工資之事實供承不諱，惟否認有偽
    造文書犯行，辯稱：伊從事臨時工供應中心，工人多時達三、四十人；伊有供應
    臨時工與甲上公司及聿興公司。印象中有一持「乙○○」身分證影本之勞工至伊
    處工作。並將「乙○○」之身分證影本交伊持向甲上及聿興公司請領薪資，伊因
    勞工多，故請領薪資前，均由伊統一代刻印章並代為領取。伊或有疏忽未核對持
    「乙○○」身分證影本之勞工身分；但伊無偽造文書之犯意云云。經查：右揭事
    實，業據被害人乙○○指訴綦詳，復據證人甲○○、丁○○於偵審中證述明確，
    並有甲上公司與聿興公司薪資印領清冊、「丙○○」名片、「乙○○」身分證（
    以上均影本）及中華電信股份有限公司台南營運處函送之行動電話門號0000
    00000號租用人姓名年籍表附卷可稽。又被告持以向甲上公司及聿興公司請
    領薪資所提出之「乙○○」身分證影本，其上「乙○○」照片，確係「乙○○」
    本人，業據被害人乙○○於本院審理中陳述明確。被告亦供承因疏忽未予核對。
    是被告理應知悉持有「乙○○」身分證影本之勞工，並非乙○○本人。竟仍委託
    不知情之文具店老闆，代刻「乙○○」之印章，並持之蓋用於甲上公司八十五年
    度（八月、九月份）之薪資印領清冊及聿興公司八十五年度（二月、三月、六月
    、七月、十月、十一月份）之薪資印領清冊，用以表示乙○○已分別自上開二家
    公司各受領新台幣二萬四千元及十二萬元之工資之事實，其偽造文書之犯行，事
    證明確，被告犯行足堪認定。
二、核被告所為，係犯刑法第二百十六條之行使同法第二百十條之偽造私文書罪。被
    告偽造印章、印文係偽造私文書之部分行為，而偽造私文書後復持以行使，其偽
    造之低度行為已為行使之高度行為所吸收，均不另論罪。被告利用不知情之文具
    店成年老闆偽刻「乙○○」之印章及利用具有納稅義務人身分且無犯罪故意之甲○○、丁○○實施上開犯行，係屬間接正犯。被告與持有「乙○○」身分證影本
    之不詳姓名成年勞工間有犯意之聯絡，行為之分擔，均為共同正犯。其先後行使
    偽造私文書之犯行，時間緊接，犯罪構成要件相同，應依連續犯規定論以一罪，
    並加重其刑。爰審酌被告之素行，其犯罪之動機、目的、手段，犯罪所生之危害
    、犯罪後之態度等一切情狀，量處如主文所示之刑。甲上公司八十五年度（八月
    、九月份）薪資印領清冊及聿興公司八十五年度（二月、三月、六月、七月、十
    月、十一月份）薪資印領清冊上，偽造之「乙○○」之印文，應依刑法第二百十
    九條之規定沒收。又被告偽造之「乙○○」印章雖未扣案，但無證據證明業已滅
    失，仍依同條規定沒收。
據上論斷，應依刑事訴訟法第二百九十九條第一項前段，刑法第二十八條、第五十六
條、第二百十六條、第二百十條、第二百十九條，罰金罰鍰提高標準條例第一條前段
、第二條，判決如主文。
中      華      民      國      八十九      年        六    月    五    日
                                    臺灣臺中地方法院刑事第七庭
                                        法  官  翁  芳  靜
右正本證明與原本無異。
如不服本判決，應於送達後十日內向本院提出上訴狀 （須附繕本） ，上訴於台灣高
法院台中分院。
                                        書記官
中      華      民      國      八十九      年        六    月    五    日
附錄論罪科刑法條
刑法第二百十六條
行使第二百十條至第二百十五條之文書者，依偽造、變造文書或登載不實事項或使登
載不實事項之規定處斷。
刑法第二百十條
偽造、變造私文書，足以生損害於公眾或他人者，處五年以下有期徒刑。


司法院資訊處製作；財團法人民間司法改革基金會備份。
